臺灣基隆地方法院刑事判決　　　　　　　 96年度易字第493號
公　訴　人　臺灣基隆地方法院檢察署檢察官
被　　　告　乙○○
　　　　　　丙○○
上列被告等因詐欺案件，經檢察官提起公訴（96年度偵字第3186
號）本院判決如下︰
    主  文
乙○○共同意圖為自己不法之所有，以詐術使人將本人之物交付
，處有期徒刑伍月，如易科罰金以新台幣壹仟元折算壹日。
丙○○共同意圖為自己不法之所有，以詐術使人將本人之物交付
，處有期徒刑拾月。
扣案之基隆中山郵局郵政存簿儲金簿壹本、乙○○印章壹個均沒
收。
    事  實
一、乙○○與丙○○均明知申請帳戶使用係輕而易舉之事，一般
    人故意高價取得他人金融帳戶使用之行徑常與財產犯罪密切
    相關，明顯可見該名不自行申辦帳戶使用，反以高價收買他
    人帳戶存摺、提款卡使用之人，有以該等價購之帳戶，充詐
    騙被害人後，讓被害人匯款之用，其2 人竟與不詳姓名年籍
    之成年男子「阿東」、「長腳」等詐騙集團成員，基於意圖
    為自己不法所有之共同犯意聯絡，由丙○○於民國96年5 月
    下旬某日，向乙○○表示賣1 個帳戶可得新臺幣（下同）3,
    500 元，如有帳戶可交給伊等語，乙○○因資力窘迫而應允
    之，於同年5月28 日中午某時，與丙○○、「阿東」及「長
    腳」等人在基隆火車站旁某咖啡廳內見面，乙○○將其所有
    之基隆中山郵局0000000-0000000 號帳戶及基隆市第二信用
    合作社某帳號之帳戶 (含存摺、密碼及提款卡) 交給丙○○
    ，丙○○再交給「長腳」收受，惟「長腳」向丙○○表示2
    本帳戶不夠，丙○○遂向乙○○表示因詐騙集團收購1 件都
    是以4本為1個單位，乙○○為獲得賣帳戶之對價，遂於同日
    下午某時，乙○○與「阿東」共同至土地銀行基隆分行及第
    一商業銀行基隆分行，由乙○○各申辦不詳帳號之帳戶各 1
    本後，隨即將上開新開立之帳戶 (含存摺、密碼及提款卡）
    交給「阿東」，並共同返回上開基隆火車站旁某咖啡廳內與
    丙○○、「長腳」會合，「長腳」、「阿東」取得乙○○之
    上開4 本帳戶 (含存摺、密碼及提款卡）後，即對乙○○表
    示要返回公司核對帳戶可否使用云云而先行離去。不久，「
    長腳」打電話告知丙○○上開4 個帳戶中只有上述基隆中山
    郵局帳戶資料可以用，另3 家金融帳戶資料則由「阿東」及
    「長腳」於同年6 月初某日，交還給乙○○。嗣「阿東」、
    「長腳」所屬詐騙集團不詳成員在網路上向甲○○謅稱可利
    用賽馬擴大投資云云，致甲○○信以為真而陷於錯誤，於同
    年6月6日12時50分許，在臺中市國泰世華商業銀行中港分行
    ，依指示匯入428,400 元至乙○○上開帳戶內，後甲○○查
    覺有異，於同年月7 日報警。嗣同年6月8日中午某時，丙○○打電話給乙○○，約乙○○出來處理事情，並要求乙○○
    將基隆中山郵局帳戶之印鑑章帶出來，嗣乙○○與丙○○及
    「阿東」、「長腳」等人在基隆市○○路、信三路路口碰面
    ，並共同搭乘「長腳」駕駛之自小客車前往基隆中山郵局，
    途中「長腳」將乙○○之上開郵局存摺交給乙○○，並指示
    丙○○陪同乙○○至郵局內將存摺內之款項提領一空，丙○○、乙○○下車後，「長腳」、「阿東」將自小客車駕駛至
    郵局前方等候，乙○○進入郵局內依指示欲提領詐得之款項
    時，因該帳戶已被列為警示帳戶，該郵局職員即報警到場將
    乙○○及丙○○逮捕，並扣得乙○○所有之基隆中山郵局郵
    政存簿儲金簿1本、印章1個、BENQ手機（含SIM卡1張）1 支
    及丙○○所有之BENQ手機（含SIM卡1張）1 支、GPLUS G909
    （含SIM卡1張）1支、現金新台幣1700 元，因而查獲上情，
    惟「阿東」、「長腳」則趁隙逃逸。
二、案經甲○○告訴及基隆市警察局第四分局報告臺灣基隆地方
    法院檢察署檢察官偵查起訴。
    理  由
一、訊據被告乙○○於警詢、偵查及本院審理時俱坦承上開犯行
    不諱；被告丙○○則坦承有介紹「長腳」、「阿東」向乙○○購買帳戶等情，惟矢口否認有共同詐欺之犯行，並辯稱：
    「不知道『阿東』、『長腳』是詐騙集團的人，也不知道購
    買帳戶有可能是用來做犯法的事。」云云。經查：
  (一)被告乙○○於本院審理時具結證稱：「當時我的經濟不好，
    丙○○跟我說有1 個好康的要讓我賺，並問我有幾本帳戶，
    我說我有2本，1 本是基隆二信，1本是基隆中山郵局帳戶，
    我就帶這2本帳戶給丙○○看，當天丙○○跟『長腳』、『
    阿東』在一起，丙○○接過我的帳戶交給『長腳』他們看，
    『長腳』看完後跟丙○○說2 本帳戶不夠，要我去另外開2
    本帳戶，當天下午我就跟『阿東』到基隆第一銀行、土地銀
    行辦理開戶，那時『長腳』和丙○○在咖啡廳等我們，我開
    完戶後將上述2 本新開的帳戶直接交給『阿東』，我和『阿
    東』抵達咖啡廳後，『阿東』、『長腳』說這4 本帳戶要拿
    回公司去核對，就離開咖啡廳。過沒幾天，他們打電話給丙○○說帳戶的存摺不能用。到了96年6月8日早上丙○○打電
    話對我說『阿東』他們的事要出來跟人家處理，我就在早上
    出來和丙○○在基隆火車站碰面，後來丙○○打電話給『長
    腳』，當天中午12點多『長腳』回電話給丙○○，大家約在
    義一路、信三路口附近見面，當天雨下很大，我們上『長腳
    』的車，在車內『長腳』問我郵局是哪一家的，我跟他們說
    是在中山路的郵局，他們就開到該郵局門口，『長腳』要我
    把郵局帳戶的錢都結清，並將郵局的存簿交給我，且要丙○○和我一起進去郵局，我們進去郵局後我打開存摺後才知道
    帳戶內有40幾萬元，我有去寫提款單交給郵局職員，後來警
    察就來了。」等語綦詳，且有乙○○之上開郵局客戶基本資
    料、交易明細資料、郵局存簿儲金提款單附卷可稽，堪認被
    告乙○○前開證言非虛。
  (二)被告丙○○於警詢時自承：「（問：係為詐騙集團找人頭你
    收到多少錢？是否將錢分給乙○○？）每個500 元，我收到
    2000元，我沒有分給乙○○。（問：錢是何人在何時、何處
    付給你的？）是『阿東』，在96年5月26日22 時許，在火車
    站就咖啡廳內拿給我的。」等語、其於本院審理時自白：「
    有介紹『阿東』、『長腳』向乙○○購買帳戶。」等語，顯
    然被告丙○○不僅介紹「阿東」、「長腳」等人在外向他人
    購買帳戶使用，且居中抽成取得利潤。查，於金融機構開設
    帳戶，請領存摺及金融卡，係針對個人身分之社會信用而予
    以資金流通，具有強烈之屬人性格，而金融帳戶作為個人理
    財之工具，申請開設並無任何特殊之限制，一般民眾皆得以
    存入最低開戶金額之方式申請取得，且同一人均得在不同之
    金融機構申請數個存款帳戶使用，乃眾所週知之事實，依一
    般人之社會經驗，若遇不熟識之人要以自己名義申請帳戶，
    而以高價向其蒐集金融帳戶使用，乃甚為怪異之事，衡情，
    提供帳戶者對於該等帳戶是否係供合法使用，絕無不起疑心
    之理。本件被告丙○○對於綽號「長腳」、「阿東」之成年
    人之確實姓名及年籍資料，毫無所悉，然「長腳」、「阿東
    」大費周章的透過被告丙○○向外以高價向收購被告乙○○
    之帳戶使用，顯然有不欲人知之隱情。況以今日社會，利用
    手機簡訊、寄送得獎通知等手段詐財之事，迭有所聞，被告
    丙○○對此應無不知之理。其對於綽號「長腳」、「阿東」
    之成年人可能利用他人帳戶做為其詐欺取財，使偵查機關不
    易偵查，應足以預見，而被告丙○○既要求被告乙○○提供
    帳戶資料交給「長腳」、「阿東」等人，衡情焉有不知其與
    乙○○、「阿東」、「長腳」至郵局領取鉅款，係提領詐得
    款項之理，被告丙○○上開所辯自屬無稽，無從採信。
  (三)至於告訴人甲○○受騙之經過，業據其於警詢調查時指稱：
    「96年5月21 日我在家上網認識的網友，告訴我他在怡和投
    資公司特殊投資部門，有客戶放棄機會可以讓我參與6月1日
    的賽馬，需要投資金額85000元，即可以有15 倍以上的獲利
    ，我不疑有他就匯款到指定帳戶，幾天後又通知該場賽事因
    故終止，但要擴大投資，連續參與6月1日的兩場賽事該次獲
    利育達百倍以上，但要至投資新台幣85000 元，我就匯款到
    指定帳戶，在96年6月6日我有依指示匯款到基隆中山郵局帳
    號00000000000000號乙○○帳戶內，計428400元。」等語綦
    詳，且有乙○○之上開郵局存摺影本在卷可考，應屬可採，
    堪認「長腳」、「阿東」等人之詐欺集團同夥詐騙告訴人甲○○後，利用被告乙○○之上開郵局帳戶做為其詐欺取財之
    工具，且於告訴人甲○○受騙匯款至被告乙○○之上開郵局
    帳戶後，「阿東」、「長腳」與被告乙○○、丙○○即至郵
    局欲領取上開詐騙取得之款項，然為警查獲等情無訛。
  (四)綜上，被告丙○○介紹「阿東」、「長腳」等人向被告乙○○購買帳戶使用，並於告訴人王侑璇受騙匯款至被告乙○○
    之郵局帳戶後，被告乙○○、丙○○亦與「阿東」、「長腳
    」共同至郵局欲領取款項等情應堪認定，被告乙○○之自白
    核與事實相符，自得採為論罪之依據；被告丙○○之辯詞與
    事實不符，不足採信。本件事證已臻明確，被告2 人共同詐
    欺取財犯行洵堪認定。
二、核被告丙○○介紹被告乙○○將其所有之金融機構帳戶 (含
    存摺、密碼及提款卡)提供予綽號「阿東」、「長腳」 之成
    年人，供綽號「阿東」、「長腳」及其同夥詐騙被害人財物
    ，被告2 人並與「阿東」、「長腳」共同至郵局欲提領詐得
    之財物，其2 人所為應屬刑法詐欺罪之構成要件行為，均應
    成立刑法第339條第1項詐欺取財罪。被告2人與「阿東」、
    「長腳」等人間，有犯意之聯絡及行為之分擔，均為共同正
    犯。爰審酌被告2 人雖素行尚佳，然被告丙○○為貪取居間
    介紹之報酬，與詐欺集團成員結合，由被告丙○○在外物色
    經濟窘困欲提供帳戶之人予詐欺集團成員，以便購買他人之
    帳戶；被告乙○○因生活困難即鋌而走險，提供銀行帳戶予
    「阿東」、「長腳」使用，所為已影響社會正常交易安全，
    增加被害人尋求救濟之困難，並使犯罪之追查趨於複雜，及
    渠等犯罪之動機、目的、手段、生活狀況、智識程度暨被告
    丙○○犯後除否認犯行外，亦拒絕供出「阿東」、「長腳」
    等詐欺集團成員之聯絡方式以供警方續以追緝犯罪上游，犯
    罪後之態度不佳；被告乙○○於警詢、偵查及本院審理時均
    坦承不諱，顯然已具悔意等一切情狀，分別量處如主文所示
    之刑，被告乙○○並諭知易科罰金之折算標準，以示懲儆。
    又被告2人之犯行均在96年4月24日以後，無中華民國96年罪
    犯減刑條例之適用，附此說明。扣案之被告乙○○所有之基
    隆中山郵局郵政存簿儲金簿1本、印章1個，係供詐欺集團詐
    得及領取財物所用之物，應依刑法第38條笫1項第2款之規定
    宣告沒收；至於被告乙○○所有之BENQ手機（含SIM卡1張）
    1支，被告丙○○所有之BENQ手機（含SIM卡1張）1支、GPLU
     S G909（含SIM卡1張）1支，係供被告2 人平日與他人聯絡
    之用，現金新台幣1700元，為被告丙○○所有之物，均與本
    案詐欺取財犯行無關，均不予宣告沒收。
據上論斷，應依刑事訴訟法第299條第1項前段，刑法28條、第33
9條第1項、第41條笫1項前段、第38條笫1項第2 款，刑法施行法
第1條之1，判決如主文。
本案經檢察官周啟勇到庭執行職務。
中　　華　　民　　國　　96　　年　　8　　月　　30　　日
                  刑事第二庭審判長法  官    王福康
                                  法  官    王慧惠
                                  法  官    何怡穎
以上正本證明與原本無異。
對於本件判決如有不服，應於收受送達後10日內向本院提出上訴
書狀，上訴於臺灣高等法院，並按他造當事之人數附具繕本。
中　　華　　民　　國　　96　　年　　8　　月　　30　　日
                                  書記官    鄭梅君
附錄論罪法條
刑法第339條第1項
意圖為自己或第三人不法之所有，以詐術使人將本人或第三人之
物交付者，處5年以下有期徒刑、拘役或科或併科1千元以下罰金
。
